臺灣彰化地方法院刑事判決　　　　　　　 93年度訴字第457號
公　訴　人　臺灣彰化地方法院檢察署檢察官
被　　　告　丙○○
上列被告因偽造文書等案件，經檢察官提起公訴（92年度偵字第
747號）本院判決如下：
    主  文
丙○○共同偽造私文書，足以生損害於他人，處有期徒刑拾月。
扣案如附表所示之物，均沒收。
    事  實
一、丙○○與自稱「乙○○」、「乙○○」之姊之成年男女（共
    犯部分另由檢察官依法偵辦中），共謀產製高梁酒類之私酒
    （此部分業經廢止刑罰，另為免訴之判決，詳如下述）銷售
    圖利，先於民國九十年十一月十三日，以月租新臺幣（下同
    ）一萬八千元之價格，向不知情之甲○租用位於彰化縣花壇
    鄉○○路七五一巷七十二號之廠房倉庫使用，期間為九十年
    十一月十六日起至九十一年十一月十五日止，均由丙○○負
    責簽發個人支票或以現金支付保證金或租金。渠等為使其所
    產製之私酒暢銷，竟共同基於偽造印章、私文書及仿冒他人
    商標之犯意聯絡，先偽造刻有「金酒公司監封章（參）」、
    「金酒公司監封章（肆）」等字樣之日期戳二枚，並偽造載
    有「清香高梁酒、臺灣省菸酒公賣局」、「特級高粱酒、金
    門酒廠實業股份有限公司」等內容之標貼等私文書，且未經
    商標專用權人金門酒廠實業股份有限公司（下簡稱金酒公司
    ）及臺灣菸酒股份有限公司（下稱臺灣菸酒公司）之同意，
    於同一商品使用前開二商標專用權人所享有之三十八度、五
    十八度之金門高粱酒及玉山清香高梁酒之商標文字及圖樣於
    其前開所仿冒製作之瓶身標貼、頸環標貼、瓶蓋、防偽憑證
    、防偽憑證說明、包裝紙盒及紙箱等物品，並將部分標貼黏
    貼於高粱酒瓶上，足以生損害於金酒公司及臺灣菸酒公司之
    權益。嗣於九十一年十二月四日，為警在上址廠房倉庫查獲
    ，並扣得偽造金酒公司日期監封章二枚、偽造頸環標貼二疊
    、偽造防偽憑證一疊、偽造金酒公司防偽憑證說明一疊、偽
    造金酒公司金門高梁酒防偽鋁蓋說明書一疊、偽造金酒公司
    特級高粱酒瓶身標貼四疊、偽造臺灣菸酒公司玉山清香高梁
    酒瓶身標貼一疊、偽造金門高梁酒鋁製瓶蓋二枚、偽造金門
    高梁酒塑膠製瓶塞二枚、偽造臺灣菸酒公司玉山清香高梁酒
    零點六公升包裝盒二個、偽造臺灣菸酒公司玉山清香高梁酒
    紙箱二個、偽造金酒公司金門高梁酒零點六公升紙箱六個、
    偽造標貼一箱、偽造防偽說明一箱、偽造高粱酒包裝盒八箱
    、偽造高梁酒紙箱一百六十捆、貼有仿冒商標之偽造高梁酒
    成品一百六十一瓶及貼有仿冒商標之空瓶二九三箱。
二、案經彰化縣警察局移送臺灣彰化地方法院檢察署檢察官偵查
    起訴。
    理  由
壹：有罪部分
一、訊據被告丙○○供承確有於上揭時、地，與自稱「乙○○」
    、「乙○○」之姊之成年男女，以「乙○○」之名義、月租
    一萬八千元之價格，向甲○租用位於彰化縣花壇鄉○○路七
    五一巷七十二號之廠房倉庫使用，並於上揭自稱「乙○○」
    之姊之成年女子交付現金及其後委由不特定人按月前來交付
    現金後，由伊代為簽發個人支票或轉交現金支付保證金或租
    金予甲○等情不諱，雖矢口否認有何上揭違反商標法、偽造
    文書之犯行，辯稱：本件係因自稱姓「陳」之女子向伊購買
    物品，並表示其弟「乙○○」欲租用可供儲放飲料之倉庫，
    伊才代為介紹，並與渠等一同前往承租甲○之廠房倉庫，又
    因甲○表示不收現金，只收支票，伊才應上揭「陳」姓女子
    之要求，由其交付現金予伊，伊再簽發個人支票交付予甲○
    以支付保證金或租金，伊於警方查獲前並不知道上揭租用之
    倉庫係供製造、存放仿冒金門高梁酒或玉山清香高粱酒等私
    酒之用云云。惟查：
（一）本件甲○位於彰化縣花壇鄉○○路七五一巷七十二號之廠
      房倉庫，確係被告丙○○帶同自稱「乙○○」、「乙○○
      」之姊之成年男女，以「乙○○」之名義、月租一萬八千
      元之價格，向甲○租用，並由被告丙○○出面以現金或簽
      發個人支票支付保證金及租金予甲○一節，業據被告丙○
      ○供承不諱，核與證人甲○證述之情節相符，並有九十年
      十一月十三日簽訂之房屋租賃契約書一份、合作金庫銀行
      彰中分行九十二年七月二十八日合金彰中字第○九二○○
      ○三九七八號函所檢送關於丙○○所簽發兌現之彰化市農
      會支票明細表及支票正反面影本九張存卷可供參佐，而上
      揭倉庫其後於九十一年十二月四日為警會同彰化縣政府查
      緝人員查獲其內存放供製造私酒之器具、未經同意而使用
      他人商標之偽造標貼、防偽憑證、防偽憑證說明、包裝紙
      盒、紙箱及仿冒之金門高梁酒或玉山清香高粱酒等私酒之
      事實，亦據證人即前往查緝之小隊長陳坤男證述明確，復
      有彰化縣政府查獲違法嫌疑菸酒案件現場處理紀錄表、現
      場照片二十張、金酒公司九十一年十二月二十日（九一）
      酒營字第四六六九號函所檢送載明送驗酒品非該公司產品
      之「送驗酒檢驗報告書」、中華民國商標註冊證十五份等
      件附卷，以及如事實欄所載之證物扣案可資佐證，均堪先
      認定。
（二）又被告於本院審理時供稱伊不知自稱姓「陳」之女子之真
      實年籍，亦無法找到該女子，伊僅與該女子交易二次，合
      計金額共約為二、三千元，且自伊代為介紹租用前揭倉庫
      後，即未曾再向伊購買物品云云，則依其所陳，該自稱姓
      「陳」之女子，對於被告而言僅係極為普通平常之流動客
      戶，彼此間並無任何信任關係存在，衡諸社會通念常情，
      豈有可能會對於一位陌生而不知其年籍、交易金額合計不
      過數千元之普通客戶，除代為介紹承租倉庫外，並親自陪
      同前往簽約，甚至長期出面代為簽發個人支票以支付保證
      金或租金，常達十三個月之久？其前開所辯，顯然悖於常
      理，要難置信。
（三）另證人甲○於本院審理時證稱上揭工廠倉庫於出租後之第
      一次農曆大年初一晚上遭竊，因聯絡不上承租人，乃聯繫
      被告並告知上情，被告即表示會馬上過來看等情，參諸被
      告亦自承曾經前往該倉庫內載運礦泉水等情，顯見被告對
      於該倉庫之利用及關心程度非微，倘果如被告前開所辯，
      與前開「陳」姓女子僅屬交易二次、合計金額二、三千元
      之普通客戶，且連該女子之基本年籍亦毫無所悉，豈有可
      能前往該倉庫載運礦泉水，又豈須於聽聞上開倉庫遭竊時
      ，即立即親自趕往該倉庫查看？是被告前開所為之辯詞，
      顯然與其上揭客觀所表現之行為不符，所辯尚難遽採。
（四）末按測謊技術係本於心理學及生理學之理論為基礎，並佐
      以科學儀器詳實紀錄受測者應答時之各項反應，復由專業
      人員進行問題設計及結果判讀，所得測謊結果自具有相當
      之可信性。倘測謊人員具備專業之知識技能，復事先獲得
      受測者之同意，所測試之問題及其方法又具專業可靠性時
      ，該測謊結果，如就否認犯罪有不實之情緒波動反應，雖
      不能採為有罪判決之唯一依據，但非無證據能力（最高法
      院八十九年度臺上字第二０一０號刑事判決要旨參照）。
      本案於偵查階段，經檢察官徵得被告同意後，囑託法務部
      調查局對於被告進行測謊，而該局所指定之本案鑑定人吳
      家隆已在法務部調查局修畢測謊技術課程，有該局結業證
      書一份在卷可按，另被告於受測前亦已簽署同意書，並詳
      加勾選身心調查報告表，有測謊同意書及測謊對象身心狀
      況調查表各一件存卷可據，又鑑定人吳家隆所設計之相關
      測謊問題，係採控制問題法與混合問題法，亦為現今相關
      鑑定機構普遍採行之測謊方式，測謊過程自具有高度之專
      業性，依據最高法院之前揭判決要旨，應認已具備證據能
      力。再本件經鑑定人對被告實施測謊結果為：被告丙○○
      稱「渠沒有參與製造假酒」，呈情緒波動反應，研判有說
      謊，此有法務部調查局九十二年十一月七日調科參字第０
      九二００四０三八七０號測謊報告書一份在卷為憑，益徵
      被告確有參與前開製造私酒而犯有上揭罪行無訛。
（五）綜上所述，被告前開所辯各節，均無足採，本件事證明確
      ，被告右揭犯行，洵堪認定，應予依法論科。
二、按被告行為後，商標法已於九十二年五月二十八日修正公布
    ，將修正前第六十二條第一款規定之「意圖欺騙他人，於同
    一商品，使用相同於他人註冊商標之圖案」罪，修正為第八
    十一條第一款規定之「未得商標權人或團體商標權人同意，
    於同一商品，使用相同之註冊商標」罪，此新舊法條（修正
    前六十二條、修正後八十一條）之法定刑均為「三年以下有
    期徒刑、拘役或科或併科新臺幣二十萬元以下罰金」，僅犯
    罪構成要件略有修正，而不論新舊法規定之犯罪構成要件，
    被告上開行為亦均與之合致，比較新舊法結果，修正後之規
    定並無不利於被告之處，依刑法第二條第一項前段規定，自
    應適用裁判時之法律，即修正後商標法第八十一條第一款規
    定，先予敘明。核被告丙○○所為，係犯商標法第八十一條
    第一款之仿冒商標罪及刑法第二百十條之偽造私文書罪。被
    告偽造金酒公司日期監封章二枚之前階行為，為其後偽造私
    文書之後階行為所吸收，不另論罪。又被告與上揭自稱「乙
    ○○」、「乙○○」之姊等成年男女間，有犯意聯絡與行為
    分擔，為共同正犯。被告以一行為偽造前開仿冒多家商標文
    字及圖樣之標貼、瓶蓋、防偽憑證、包裝紙盒、紙箱等物品
    ，而觸犯仿冒商標及偽造私文書二罪名，為想像競合犯，應
    從較重之偽造私文書罪論處。爰審酌被告之品行、智識程度
    ，犯罪之動機、方法、手段、所得利益、所生損害，犯罪後
    仍飾詞圖卸，未見真誠悔悟之心等一切情狀，量處如主文所
    示之刑，以示儆懲。附表編號一所示偽造之金酒公司日期監
    封章二枚，應依刑法第二百十九條之規定宣告沒收。另如附
    表編號二至十八所示之物品，係被告犯商標法第八十一條之
    罪所製造之商品，應依商標法第八十三條規定，均併予宣告
    沒收之。
貳：免訴部分
一、公訴意旨略以：被告丙○○未經主管機關許可，於九十年十
    一月十六日後不詳之日起，在位於彰化縣花壇鄉○○路七五
    一巷七十二號之承租工廠內，製造高梁酒類之私酒，嗣於九
    十一年十二月四日，在上址為警查獲，並扣得酒精數桶、未
    貼仿冒商標之高梁酒成品二十二桶、香料四桶、紙箱日期印
    刷機一組、過濾器三組、馬達一組、封蓋機一組、儲酒槽二
    桶、生財器具一箱，因認被告另涉犯九十三年一月七日修正
    前菸酒管理法第四十六條前段之罪嫌云云。
二、按犯罪後之法律已廢止其刑罰者，應諭知免訴判決，刑事訴
    訟法第三百零二條第四款定有明文。查被告行為後，菸酒管
    理法業於九十三年一月七日修正公布，行政院並於九十三年
    六月八日以院臺財字第０九三００二五九四九號令公告該次
    修正之菸酒管理法除第四條第三項、第二十七條第二項、第
    二十八條第二項、第三十九條第三項至第六項及第五十六條
    第一項第六款外，其餘條文，定自九十三年七月一日施行。
    其中修正後菸酒管理法第四十六條第一項前段規定：「產製
    私菸、私酒者，處新臺幣十萬元以上一百萬元以下罰鍰。」
    ，已將產製私酒之行為從刑罰改為行政罰，而發生刑罰權嗣
    後消滅之效果，本件菸酒管理法關於產製私酒之刑罰法律既
    經廢止，揆諸前揭法條規定，原應就被告此部分之行為依法
    為諭知免訴之判決，惟因起訴書認此部分行為與前揭業已論
    罪科刑之犯罪事實，有牽連犯之裁判上一罪關係，爰不另為
    免訴之諭知。
三、至於被告上開違反修正後菸酒管理法第四十六條第一項前段
    所規定行政罰之行為，以及扣案之酒精數桶、未貼仿冒商標
    之高梁酒成品二十二桶、香料四桶、紙箱日期印刷機一組、
    過濾器三組、馬達一組、封蓋機一組、儲酒槽二桶、生財器
    具一箱等物品（現均責由彰化縣政府保管中），應由主管機
    關彰化縣政府自行依菸酒管理法第四十六條第一項、第五十
    八條、第四十五條之規定，另為適法之處理，併此敘明。
據上論斷，應依刑事訴訟法第二百九十九條第一項前段，商標法
第八十一條第一款、第八十三條，刑法第二條第一項前段、第十
一條前段、第二十八條、第二百十條、第五十五條、第二百十九
條，罰金罰鍰提高標準條例第一條前段，判決如主文。
本案經檢察官郭緯中到庭執行職務。
中　　華　　民　　國　　94　　年　　7 　　月　　14　　日
                  臺灣彰化地方法院刑事第三庭
                      審判長法官  李  進  清
                      法      官  紀  佳  良
                      法      官  高  文  崇
以上正本證明與原本無異。
如不服本判決，應於判決送達後10日內向本院提出上訴狀 (須附
上訴狀繕本)。
中　　華　　民　　國　　94　　年　　7 　　月　　21　　日
                      書  記  官  張  木  松
附表：
一、偽造之金酒公司日期監封章二枚。
二、偽造之頸環標貼二疊。
三、偽造防偽憑證一疊。
四、偽造金酒公司防偽憑證說明一疊。
五、偽造金酒公司金門高梁酒防偽鋁蓋說明書一疊。
六、偽造金酒公司特級高粱酒瓶身標貼四疊。
七、偽造臺灣菸酒公司玉山清香高梁酒瓶身標貼一疊。
八、偽造金門高梁酒鋁製瓶蓋二枚。
九、偽造金門高梁酒塑膠製瓶塞二枚。
十、偽造臺灣菸酒公司玉山清香高梁酒零點六公升包裝盒二個。
十一、偽造臺灣菸酒公司玉山清香高梁酒紙箱二個。
十二、偽造金酒公司金門高梁酒零點六公升紙箱六個。
十三、偽造標貼一箱（責由彰化縣政府保管中）。
十四、偽造防偽說明一箱（責由彰化縣政府保管中）。
十五、偽造高粱酒包裝盒八箱（責由彰化縣政府保管中）。
十六、偽造高梁酒紙箱一百六十捆（責由彰化縣政府保管中）。
十七、貼有仿冒商標之偽造高梁酒成品一百六十一瓶（責由彰化
      縣政府保管中）。
十八、貼有仿冒商標之空瓶二九三箱（責由彰化縣政府保管中）
      。
附錄論罪科刑法條：
中華民國刑法第210條
(偽造變造私文書罪)
偽造、變造私文書，足以生損害於公眾或他人者，處 5 年以下有
期徒刑。
商標法第81條第1款
未得商標權人或團體商標權人同意，有下列情形之一者，處三年
以下有期徒刑、拘役或科或併科新臺幣20萬元以下罰金：
一  於同一商品或服務，使用相同之註冊商標或團體商標者。
